【裁判字號】    99,交抗,1503
【裁判日期】    990712
【裁判案由】    違反道路交通管理處罰條例
【裁判全文】
臺灣高等法院交通事件裁定            99年度交抗字第1500號
                                    99年度交抗字第1503號
抗  告  人
即受處分人  甲○○
上列抗告人因違反道路交通管理處罰條例案件，不服臺灣桃園地
方法院交通法庭，中華民國99年6月9日所為裁定（99年度交聲字
第791號、第793號），提起抗告，本院裁定如下：
    主  文
抗告駁回。
    理  由
一、本件抗告意旨略以：抗告人住在桃園縣中壢市○○街52號4
    樓，該棟公寓沒有管理員，信件無人代收，也無人告知有無
    掛號信。且抗告人真的沒有看到送達通知書黏貼於明顯處云
    云。
二、按受處分人不服道路交通管理處罰條例第8 條所定主管機關
    所為之處罰者，得於接到裁決書之翌日起20日內，向管轄地
    方法院聲明異議，道路交通管理處罰條例第87條第1 項定有
    明文。又交通法庭認聲明異議不合法律上之程式，且無從補
    正者，應以裁定駁回之，道路交通案件處理辦法第18條前段
    亦有明文。而上述為交通異議事件之程式規定，為聲明異議
    之合法要件，受處分人之聲明異議自須合於此項程式規定，
    法院始得受理為實體之審查。次按違反道路交通管理事件統
    一裁罰基準及處理細則第5 條規定，處理違反道路交通管理
    事件，有關文書送達之程序，依行政程序法之規定而送達，
    於應受送達人之住居所、事務所或營業所為之；於應送達處
    所不獲會晤應受送達人時，得將文書付與有辨別事理能力之
    同居人、受僱人或應送達處所之接收郵件人員。送達，不能
    依前2 條規定為之者，得將文書寄存送達地之地方自治或警
    察機關，並作送達通知書兩份，1 份黏貼於應受送達人住居
    所、事務所、營業所或其就業處所門首，另1 份交由鄰居轉
    交或置於該送達處所信箱或其他適當位置，以為送達；前項
    情形，由郵政機關為送達者，得將文書寄存於送達地之郵政
    機關，行政程序法第72條第1項、第73條第1項及第74條第1
    項、第2 項亦分別定有明文。職是，行政機關文書依行政程
    序法所為之寄存送達，無論應受送達人實際上於何時受領文
    書，均以寄存之日期，視為收受送達之日期，而發生送達之
    效力。民事訴訟法第138條第2項雖規定，寄存送達自寄存之
    日起，經10日發生效力，然是項送達之效力，行政程序法有
    關送達之章節，並無明文準用之規定，則關於民事訴訟法上
    開寄存送達之生效日期，自不在準用之列。
三、經查：
  (一)附表編號一所示之裁決書經送交郵政機關以掛號郵寄方式，
    投遞至抗告人即受處分人甲○○之戶籍地即桃園縣中壢市○
    ○街52號4 樓為送達時，因在送達處所未獲會晤應受送達人
    即異議人本人，亦無受領文書之同居人、受僱人，或接收郵
    件人員，遂於民國（下同）98年4 月21日將裁決書寄存於中
    壢郵局本局，並作送達通知書2份，1份黏貼於抗告人住所門
    首，另1 份置於送達處所信箱或適當位置，以為送達，此有
    裁決書、個人基本資料查詢結果1 份、中壢監理站送達證書
    影本1 紙在卷足憑，故原處分機關以上開戶籍地址為送達，
    並合法寄存於中壢郵局本局，自已發生合法送達之效力，不
    因抗告人實際上有無收受而有所異，是本件裁決書既經合法
    送達，抗告人如對該裁決不服欲提起聲明異議，依照前開法
    條說明，其提出聲明異議期間應自98年4 月22日（即裁決書
    合法送達生效之翌日）起算至同年5 月11日止（為星期一，
    非星期日、紀念日或其他休息日，且抗告人居住於處罰機關
    所在之桃園縣中壢市，亦無須扣除在途期間）。
  (二)附表編號二所示之裁決書經送交郵政機關以掛號郵寄方式，
    投遞至抗告人前開戶籍地為送達時，已於99年2 月22日將裁
    決書寄存於中壢郵局本局，此亦有裁決書、中壢監理站送達
    證書影本1 紙附卷可憑，則本件裁判書既經合法送達，抗告
    人如對該裁決不服欲提起聲明異議，其提出聲明異議期間應
    自99年2月23日起算至同年3月14日止，然因該日為星期日，
    故應以次日即同年3月15日為提出聲明異議期間之末日。
  (三)綜上所述，抗告人如不服附表編號一、二所示之裁決書，自
    應分別於98年5月11日、99年3月15日前提出聲明異議，詎抗
    告人竟均遲至99年5 月28日始具狀向原處分機關提出聲明異
    議（另抗告人固曾先後於99年5 月10日、18日至原處分機關
    陳述意見，縱認抗告人斯時已寓有對該二裁決不服之表示，
    亦均逾得提出聲明異議之期間），此有聲明異議狀狀上收文
    章戳等件在卷可據。從而，本件聲明異議顯已逾上述法定期
    間，且均無從補正使其合法，原審基此認抗告人對附表編號
    一、二所示之裁決書所為聲明異議，均不合法律上之程式，
    乃裁定駁回之，經核並無違誤，抗告人空言否認本件業經合
    法送達，為無理由，均應予駁回。
四、據上論結，應依道路交通案件處理辦法第26條，刑事訴訟法
    第412 條，裁定如主文。
中    華    民    國    99    年    7     月    12    日
                  刑事第八庭審判長法  官  張傳栗
                                  法  官  劉嶽承
                                  法  官  陳春秋
以上正本證明與原本無異。
不得再抗告。
                                  書記官  李家敏
中    華    民    國    99    年    7     月    12    日
附表：
┌──┬──────┬──────┬──────┐
│編號│ 裁決書案號 │  裁決日期  │  送達日期  │
├──┼──────┼──────┼──────┤
│ 一 │00-000000000│98年4 月14日│98年4 月21日│
├──┼──────┼──────┼──────┤
│ 二 │53-D00000000│99年2 月6 日│99年2 月22日│
└──┴──────┴──────┴──────┘

司法院資訊處製作；財團法人民間司法改革基金會備份。
